【裁判字號】    98,交聲,2029
【裁判日期】    981130
【裁判案由】    違反道路交通管理處罰條例聲明異議
【裁判全文】
臺灣桃園地方法院刑事交通事件裁定    98年度交聲字第2029號
原處分機關  臺北市交通事件裁決所
異  議  人  乙○○
上列異議人即受處分人因違反道路交通管理處罰條例案件，對於
臺北市交通事件裁決所民國98年7月31日北市裁申字第裁22-ZAQ
080665號違反道路交通管理事件裁決書所為之處分（原舉發通知
單案號：內政部警政署國道公路警察局公警局交字第ZAQ080665
號）聲明異議，本院裁定如下：
    主    文
異議駁回。
    理    由
一、聲明異議意旨略以：異議人於民國98年1月6日午間12時33分
    許，駕駛車牌號碼4929-PN號自用小客車，沿國道一號高速
    公路北上，行經泰山收費站時，誤駛進第9車道之電子收費
    車道（下稱ETC收費車道），因本身並無裝置E通機，故在注
    意後方來車且安全範圍之狀態下，將車轉駛進隔壁第8車道
    之一般人工收費車道，並繳交回數票一張過站。惟在同年4
    月29日於電子公路監理網查詢後，發現有一案號為北市裁申
    字第裁22-ZAQ076207號之違反交通管理事件裁決書，處分內
    容為600元罰鍰之處分（非本案處分），隨即繳清後，復於
    同年5月25日於上開網站查詢，發現另有一案號為北市裁申
    字第裁22-ZAQ080665號之違反交通管理事件裁決書，處分內
    容為3,000元罰鍰之處分（本案異議處分），違規事實為「
    汽車行駛於應繳費之公路而不依規定繳費」。異議人認98年
    1月6日中午12時33分時，已轉往一般人工收費車道過站，如
    上所述，並無故意經過ETC收費車道而不繳費之情形，該裁
    決書之作成顯有不當。另對於該裁決書作成依據之補繳通行
    費通知，係寄送於異議人之住所而非通訊處（即居所），使
    異議人未能先行補繳而終至受逾期繳費之罰鍰，該送達程序
    顯有違誤。又原舉發機關提供之採證照片3張，僅拍攝到異
    議人所駕駛之前開自小客車之車頭、車身進入車道之照片，
    而未拍攝到實際過站且具車牌號碼之車尾照片，原舉發機關
    不能依此認定異議人有過站；且該照片上用以表示區○○道
    之「泰山9」標示，應係以電腦打字而出現於照片上，非收
    費站旁實際存在之標示。爰聲明異議，請求撤銷原處分云云
    。
二、原處分意旨略以：異議人於上揭時間，駕駛車牌號碼4929-P
    N號自用小客車，行經國道一號北上泰山收費站時，因通過
    ETC收費站而未繳費，經內政部警政署國道公路警察局第一
    警察隊泰山分隊員警舉發「汽車行駛於應繳費之公路而不依
    規定繳費（未申裝戶行駛電子收費車道）（98年01月06日12
    時33分過違規地點，經通知補繳，繳費期限98年02月25日止
    未補繳）」，並填摯公警局交字第ZAQ080665號舉發違反道
    路交通管理事件通知單（下稱舉發通知單）予以舉發。另依
    法令，交通違規單據寄送地址為車籍地址，本件通行費補繳
    通知單，以雙掛號寄送，於98年2月16日已依行政程序法第
    74條之規定完成寄存送達，是補繳通知書已合法送達於異議
    人，則依上開條例第27條之規定依法舉發，此有採證照片3
    幀及高速公路局委託遠通電收公司辦理電子收費業務高速公
    路通行費催繳通知單送達證書一紙在卷可稽。是以處罰異議
    人罰鍰新臺幣3,000元，於法應無不合。
三、按汽車行駛於應繳費之公路、橋樑、隧道或輪渡，不依規定
    繳費者，處汽車所有人或駕駛人新台幣3,000元以上6,000元
    以下罰鍰，並追繳欠費，道路交通管理處罰條例第27條第1
    項定有明文。再按逕行舉發者，應按已查明之資料填註車牌
    號碼、車輛種類、車主姓名及地址，並於通知單上方空白處
    加註逕行舉發之文字後，由舉發機關送達被通知人；又處理
    違反道路交通管理事件，有關文書送達之程序，依行政程序
    法之規定；於無法依行政程序法第72條及第73條為送達時，
    得將文書寄存送達地之地方自治或警察機關，並作送達通知
    書兩份，一份黏貼於應受送達人住居所、事務所、營業所或
    其就業處所門首，另一份交由鄰居轉交或置於該送達處所信
    箱或其他適當位置，以為送達。前項情形，由郵政機關為送
    達者，得將文書寄存於送達地之郵政機關，違反道路交通管
    理事件統一裁罰基準及處理細則第11條第1項第4款、第5條
    、行政程序法第68條第1項、第72條、第73條、第74條分別
    有明文。
四、經查：
  (一)本件異議人乙○○於上開時間，駕駛其所有之前述未裝設E
    通機之自用小客車，行經國道一號泰山收費站北上車道第9
    車道（ETC車道），經內政部警政署國道公路警察局第一警
    察隊泰山分隊警員以異議人未依規定繳費之違規事由逕行舉
    發，而填製內政部警政署國道公路警察局公警局交字第ZAQ0
    80665號舉發通知單，並經原處分機關就行駛於應繳費之公
    路，不依規定繳費違規事實，裁處罰鍰3,000元，有前揭舉
    發通知單、裁決書各乙份附卷可稽。又高速公路通行費係屬
    規費性質，異議人於通過高速公路收費站時，即負有給付義
    務，暫不論使用電子收費車道時，未完成扣款之原因為何，
    所負繳納高速公路通行費之義務，並不因此而免除，是異議
    人該次未繳納之通行費，經催繳後未能於期限內補繳，原處
    分機關依上開條例第27條第1項規定處汽車駕駛人罰鍰，所
    針對者係逾期未補繳通行費之行為，此與異議人於同日誤闖
    ETC車道而違反道路交通管理處罰第33條第3項之事實（據異
    議人聲明異議狀所載之舉發通知單為：ZAQ076207號，業經
    異議人繳納罰鍰600元結案），實屬不同之違規行為，處罰
    之法規依據及所欲達成之行政目的亦有不同，合先敘明。
  (二)異議人固坦認有於上開時間，駕駛前述自小客車行經國道一
    號泰山收費站北上車道第9 車道（ETC 車道）等情，惟矢口
    否認有通過該車道，並以前揭情詞置辯。惟查，遠通電收股
    份有限公司（以下稱遠通公司）受交通部臺灣區○道○○○
    路局之委託，寄發高速公路通行費催繳通知單，交由郵政機
    關向異議人位於臺北市中山區○○○路102 號5 樓之1 車籍
    地址（亦為戶籍地址）送達，因未獲會晤本人，亦無受領文
    書之同居人、受僱人或應受送達處所接收郵件人員，已於98
    年2 月16日將該送達文書寄存於臺北中山郵局，並依規定製
    作「寄存送達通知書」2 份，1 份黏貼於應受送達人即異議
    人上址門首，另1 份置於該址信箱或適當處所以為送達，此
    有高速公路局委託遠通電收公司辦理電子收費業務送達證書
    影本、個人基本資料、證號查詢汽車駕駛人、車號查詢汽車
    車籍等件附卷可憑，堪認上開高速公路通行費催繳通知單業
    已符合行政程序法第74條規定為寄存送達，而生合法送達之
    效力。嗣因異議人未於上開補繳通知單規定期限內補繳通行
    費，原舉發單位即內政部警政署國道公路警察局即製發該
    ZAQ080665 號舉發通知單，交由郵政機關向異議人位於臺北
    市中山區○○○路102 號5 樓之1 車籍地址（亦為戶籍地址
    ）送達，同因未獲會晤本人，亦無受領文書之同居人、受僱
    人或應受送達處所接收郵件人員，遂於98年5 月26日將該送
    達文書寄存於臺北中山郵局，並依規定製作「送達通知書」
    2 份，1 份黏貼於應受送達人即異議人上址門首，另1 份置
    於該址信箱或適當處所以為送達，此亦有內政部警政署國道
    公路警察局送達證書影本可憑。而送達僅須符合對住、居所
    、事務所、營業所之一處所為送達或補充送達或寄存送達之
    規定，即屬合法送達，而不須同時對住、居所、事務所、營
    業所等處併為送達（臺灣高等法院97年度抗字第1213號裁定
    意旨參照）。是以，依上開行政程序法之規定，堪認上開補
    繳通行費及作業處理費通知單、舉發通知單業已符合行政程
    序法第74條規定為寄存送達，而生合法送達之效力，不因異
    議人實際有無領取而受影響，原處分機關依法裁罰，於法即
    無不合，異議人辯稱未合法收受舉發通知單等情，尚非可採
    。
  (三)再查，本件異議人所駕駛之上開自用小客車於上揭時地行經
    泰山收費站ETC 收費車道而未繳費一情，為自動照相儀器攝
    得採證照片3 張，而該車牌號碼確係4929-PN 號無訛，此有
    原處分機關提出之採證照片3 張及遠通電收股份有限公司98
    年10月12日總發字第09801041號函送之98年1 月6 日中午12
    時30分許，通過泰山收費站北向第9 車道通行影像光碟乙件
    錄影檔在卷可稽。另經證人即本件舉發員警甲○○於本院調
    查時證稱：本件ETC 測單是由遠通公司提供當事人違規照片
    、科學舉證之後，由委外公司統一測單，有關異議人所述之
    情形，若車輛尚未到達收費站一定距離即收費票亭之處，例
    如人工收費車道收費人員所站立之位置，則遠通公司所架設
    之採證錄影機無從拍攝。又在該位置要轉換車道或迴轉並非
    易事，要先倒車才能迴轉等語明確（參本院98年11月11日訊
    問筆錄第2 頁）。復以，經本院勘驗前開通行影像光碟，其
    內容為上開時地車輛通過上述車道之情形與現場之狀況，歷
    時約為5 分40秒，內容為：一、本光碟內影片檔（0000-00-
    00_12-30-00-B_泰山09車道.AVI），光碟註記時間係自98年
    1 月6 日中午12時30分00秒至12時59分49秒，光碟影像中，
    依據車流速度之變化，應為普通轉快速錄影。二、影片內容
    顯示影像係收費車道，畫面右方有一高起之水泥地面，地面
    上記載「禁止ＯＯ」，字面看不清楚，其旁豎立「泰山9 」
    之固定標示牌。三、影片中之汽車魚貫而入該收費車道向前
    行駛。本件異議人所駕駛之車牌號碼4929-PN 號自用小客車
    （廠牌：福特、顏色：黑）於影片檔時間約0 分38秒時駛入
    標示「泰山9 」之收費車道（影片標示時間為98 年1月6 日
    午間12時33分44秒），而約於影片檔時間約0 分39秒駛出收
    費站（影片標示時間為98年1 月6 日午間12時33 分46 秒）
    。車中人影模糊。四、汽車通過影片中之收費車道時，該車
    道旁之「泰山9 」標示牌即遭行駛通過之汽車遮掩等情，有
    本院98年11月11日勘驗筆錄乙份存卷可佐（參本院98年11月
    11日訊問筆錄第2 頁至第3 頁）。異議人對其為上開錄影光
    碟影像中之車牌號碼4929-PN 號自用小客車之駕駛人乙節，
    並不爭執；再審視錄影光碟內容，顯見當時異議人所駕駛之
    前開自小客車行經上述泰山收費站北向第9 車道時，非僅已
    駛達收費票亭處所，且直行通過並無倒車、迴轉之情屬實。
    又參酌交通部臺灣區○道○○○路局泰山收費站98年9 月22
    日高泰業字第0980002985號函送之收費站現場車道照片顯示
    ，遠通公司所架設之採證攝影儀器係固定於通過收費票亭後
    之前端處，益徵證人甲○○前開證述：若車輛尚未到達收費
    站一定距離即收費票亭之處，則遠通公司所架設之採證錄影
    機無從拍攝等情為真。且依據現場車道之規劃設置觀之，行
    經該處之汽車如不欲通過收費票亭而擬轉換車道時，必須倒
    退一定距離後，始能轉換至鄰旁之車道，此亦有前述現場車
    道設置照片可稽；佐以當日行經該處之車輛係魚貫而入收費
    車道之情形，如前所述，則依該日車流量觀之，苟欲在短時
    間內倒轉並變換至比鄰之第8 收費車道，誠屬不易。再者，
    現場收費車道其旁之「泰山9 」標示牌及其所坐落之水泥地
    面，於通過該收費車道之車輛前行通過之際，即遭行進中之
    車輛車體遮掩等情，有本院上開勘驗筆錄可據，業如前述，
    足認該標示牌應係固定於該收費車道之水泥地面，顯非於事
    後另以加工方式繪製於光碟影片或照片上無訛。基上，足認
    異議人上開所辯與事實不符，難以遽採。
五、綜上所述，本件異議人所有之上開自用小客車確有於上揭時
    、地未繳費穿越泰山收費站第9 車道之ETC 收費道，而亦未
    於催繳通知單所示之催繳期限內補繳，其行駛於應繳費之公
    路，不依規定繳費違規情形，已堪認定。從而原處分機關依
    據道路交通管理處罰條例第27條第1 項，裁處異議人罰鍰3,
    000 元，核無違法之處，異議意旨求為撤銷原裁決，非有理
    由，應予駁回。
據上論斷，應依道路交通管理處罰條例第87條第2 項、道路交通
案件處理辦法第19條，裁定如主文。
中    華    民    國    98    年    11    月    30    日
                    交通法庭    法  官  呂美玲
以上正本證明與原本無異。
如不服本裁定，應於裁定送達後5 日內向本院提出抗告狀。
                                書記官  李玉華
中    華    民    國    98    年    12    月    2     日


司法院資訊處製作；財團法人民間司法改革基金會備份。
